【裁判字號】    89,台上,8037
【裁判日期】    891229
【裁判案由】    強盜
【裁判全文】
最高法院刑事判決                              八十九年度台上字第八○三七號
    上  訴  人  甲○○
右上訴人因強盜案件，不服台灣高等法院中華民國八十七年十月三十一日第二審判決
（八十七年度上訴字第四二○二號，起訴案號：台灣士林地方法院檢察署八十七年度
偵字第三八一號），提起上訴，本院判決如左：
    主  文
上訴駁回。
    理  由
按刑事訴訟法第三百七十七條規定，上訴於第三審法院，非以判決違背法令為理由，
不得為之。是提起第三審上訴，應以原判決違背法令為理由，係屬法定要件。如果上
訴理由狀並未依據卷內訴訟資料，具體指摘原判決不適用何種法則或如何適用不當，
或所指摘原判決違法情事，顯與法律規定得為第三審上訴理由之違法情形，不相適合
時，均應認其上訴為違背法律上之程式，予以駁回。本件上訴人甲○○上訴意旨略稱
：(一)、事發當日上訴人根本未經過台北市○○街四十五巷一弄二十一號，自不可能入
內竊取告訴人李幸芬之背包，上訴人係因尋友而經過台北市○○街二十三巷十九弄內
，而被誤指為強盜犯，當時上訴人手中因持有一張廣告紙，告訴人為達一口咬定上訴
人強盜之目的，以防上訴人反告其誣告，乃指稱行竊當時上訴人手握一張廣告紙云云
，但其所述如屬真實，上訴人於與告訴人拉扯、被追趕時，應早已丟棄該紙，故告訴
人之指訴與事實不符。(二)、上訴人於原審曾具狀請求履勘台北市○○街二十三巷十九
弄上訴人被警逮捕之現場，查明該處是否屬死巷，原審未予調查，又未說明不須調查
之理由，有應調查之證據未予調查之違法。(三)、證人李永進於警訊及偵查中固指證上
訴人係被告訴人追趕之人，但第一審訊問時，李永進已不敢確定上訴人即係被追趕之
人，上訴人於原審陳稱：「證人李永進究竟於何處開始追趕﹖於追趕時是否已確實看
見上訴人在逃跑﹖抑或於上述哈密街二十三巷十九弄十一號前，告訴人一口咬定上訴
人強盜時，伊始到場，均屬可疑。」，原審就此未斟酌調查，亦有調查未盡之違法。
(四)、攜帶兇器竊盜罪，應以其攜帶兇器係在便於行竊，始得成立。上訴人被查扣之水
果刀一把，乃上訴人路上撿獲包裝完好之物，足見非作為便利竊盜之用，原判決改依
加重準強盜罪論處罪刑，認事用法顯有違誤。(五)、證人李永進經上訴人曉以大義，終
於承認係出於告訴人之誤導而為不利上訴人之陳述，有李永進於八十七年十二月二十
八日出具之「自述狀」可證等語。
惟查證據之取捨及其證明力之判斷，屬事實審法院之職權，苟其所為之判斷，並不違
背經驗法則及論理法則，即不能任意指為違背法令。又認定犯罪事實所憑之證據，並
不以直接證據為限，間接證據亦包括在內。審理事實之法院，綜合卷內之直接、間接
證據，本於推理作用，於通常一般之人均不致有所懷疑，得確信其為真實之程度者，
即非不得據之為有罪之認定。本件原判決認定上訴人有原判決事實欄所載之加重準強
盜犯行，係以該事實業據告訴人指訴明確，證人李永進於警訊時證稱：「甲○○是被
害人李幸芬在後追趕時，呼叫追抓之人，被警察與我當場在哈密街二十三巷十九弄十
一號前捕獲的，該嫌疑人從我前面跑過來擦身而過，當時看的很清楚，即是甲○○無
誤（當面指證）。」等語；於偵查中證稱：「當時看到一位小姐喊搶劫，要我幫忙追
一個男的，我就騎腳踏車追，那個人在跑時手上有拿一個皮包，一直追到一個死巷子
，那個人就把皮包丟在車旁邊，我就喊強劫，巷子裡的人就跑出來，在追的時候，都
沒有其他的人。」等語，核與被害人所述情節相符。依卷內上訴人之照片，上訴人身
材瘦高、臉型峻峭且戴有眼鏡，容貌特徵極為明顯，且被害人為搶回背包，曾當面與
上訴人拉扯達二、三十秒，被害人又被推倒在地，追趕時，上訴人始終未脫離被害人
之視線範圍，被害人自無指認錯誤可能，況上訴人被捕處之地上有被害人失竊之背包
，被害人與上訴人素無嫌隙，並無設詞誣陷之必要，此外並有贓物認領保管單及自上
訴人身上查扣之水果刀一把可稽等證據，予以綜合判斷，認上訴人成立刑法第三百二
十九條、第三百三十條第一項之加重準強盜罪，於法定刑內量處其刑，已詳其所憑
證據與認定之理由。並指駁說明上訴人否認犯罪，所辯為卸責飾詞；證人李永進於第
一審雖改稱被追趕之人非上訴人，但此係事隔半年之久、印象模糊所致，應以事發當
時所述為可採。所為論斷，均有卷存證據資料可資覆按。查上訴人供承其於台北市○
○街二十三巷十九弄內被捕，故該巷弄是否為死巷，於上訴人是否成立犯罪並不生影
響，原審雖未依上訴人之請求履勘現場查明該處是否為死巷，但上訴意旨並未具體
明所聲請調查之此事項與待證事實有重要關係，有何調查之必要性，且事實審法院縱
予調查，亦無從動搖原判決就犯罪事實之認定，上訴意旨執此指摘原判決違法，自非
合法之第三審上訴理由。證人李永進於警訊時已證稱其係於台北市○○街二十三巷二
十號前發現上訴人手抱背包自哈密街四十五巷左轉二十三巷，經過其身旁，因被害人
要伊幫忙追趕上訴人，伊即騎腳踏車隨後追趕至二十三巷十九弄十一號前，與趕至之
警察當場逮捕上訴人等語，其陳述已甚明確，上訴意旨謂原審就此未予詳查云云，顯
非依據卷內資料執為指摘之合法上訴理由。又攜帶兇器竊盜罪，只須行竊時攜帶具有
危險性之兇器為已足，並不以攜帶之初有行兇之意圖為必要，上訴人竊盜時既身帶有
危險性之水果刀，則原判決論以前述加重準強盜罪，並無違法，上訴意旨依憑己見，
任意指摘原判決適用法則違誤，亦非合法之上訴理由。至於被害人之指述何以與事實
相符、證人李永進之供述以警訊及偵查中所述為可採，原判決均已詳述其論據，而被
害人所指上訴人行竊時手持廣告紙一張，被捕時手中仍有該紙，並無違經驗法則，上
訴意旨對原審依憑證據所為之論斷，究竟如何違法，未依憑卷內資料執為指摘，所指
八十七年十二月二十八日李永進之「自述狀」，亦非原審及第一審偵審中之資料，上
訴意旨再執陳詞，為事實之爭執，否認犯罪，要非適法之第三審上訴理由。是上訴意
旨所指摘原判決違法情事，殊與法律規定得為第三審上訴理由之違法情形，不相適合
。衡以前開說明，其上訴為違背法律上之程式，應予駁回。
據上論結，應依刑事訴訟法第三百九十五條前段，判決如主文。
中      華      民      國    八十九    年     十二     月    二十九    日
                              最高法院刑事第八庭
                                  審判長法官  張  信  雄
                                        法官  賴  忠  星
                                        法官  張  清  埤
                                        法官  張  淳  淙
                                        法官  蕭  仰  歸
      右正本證明與原本無異
                                              書  記  官
中      華      民      國     九十     年      一      月      八      日


司法院資訊處製作；財團法人民間司法改革基金會備份。
